臺灣臺北地方法院民事裁定　　　　　　　 96年度破字第102號
聲　請　人　甲○○
上列當事人聲請破產宣告事件，本院裁定如下：
    主  文
聲請駁回。
聲請程序費用由聲請人負擔。
    理  由
一、本件聲請意旨略以：聲請人甲○○因房屋仲介而認識陳姓友
    人需一合夥股東，當時言明僅擔任乾股幫忙推銷產品而已，
    後來竟變成儒竹萱國際行銷有限公司之負責人。其後聲請人
    察覺陳姓友人心術不正，乃至大同區國稅局稅捐處聲請停止
    核發發票，然發票已被領取2本，未料該公司營業不到2月即
    終止營運，陳姓友人亦不在臺灣，聲請人竟遭國稅局追繳稅
    捐新臺幣（下同）32萬3,027 元。聲請人年老無業，已申請
    低收入戶尚未下來，只得靠親友借貸償還10萬2,000 元稅務
    ，生活困頓，剩餘之罰金已無力繳款，爰聲請破產云云。
二、按破產，對債務人不能清償債務者宣告之。破產法第57條定
    有明文。是破產者，乃債務人不能清償其債務時，為使多數
    債權人得公平滿足，就債務人之總財產，由法院參與其事，
    為一般強制執行之非訟程序也。又所謂「不能清償或停止支
    付者」，係指債務人之財產狀態，包括信用能力等，就所負
    之一般金錢債務或得易為金錢之債務，必須已一般地、繼續
    地欠缺清償能力，而全般無法為清償債務之客觀狀態，或對
    於全般之債務，表示不能清償之情者而言。再按破產宣告之
    目的，在使全體債權人獲得公平滿足，其實質要件除須債務
    人不能清償債務外，尚須有多數債權人之存在為前提，如債
    權人僅有一人，既與第三人無涉，自無聲請破產之必要，最
    高法院著有65年臺抗字第325 號判例可資參照。且按按破產
    宣告後，如破產財團之財產不敷清償財團費用及財團債務時
    ，法院因破產管理人之聲請，應以裁定宣告破產終止，破產
    法第148 條規定甚明，依上開法條規定意旨，如破產宣告後
    ，破產財團之財產即已不敷清償最基本之財團費用及財團債
    務，則其他破產債權更無法受償，破產程序之進行已無必要
    ，故法院應依聲請宣告破產終止。而依破產法第63條第2 項
    規定，破產固係對於債務人不能清償債務者宣告之，但法院
    就破產之聲請得依職權為必要之調查，若債務人確係毫無財
    產，則破產財團即不能構成，至若破產財團雖勉可組成，然
    其破產財團之財產尚不足清償破產程序之費用，更遑論清償
    破產債權，參酌前開條文規定之意旨，即無進行破產程序之
    必要，而應駁回其聲請，最高法院91年台抗字第60號裁定意
    旨參照。
三、經查，聲請人聲請破產，僅提出法務部行政執行署士林行政
    執行處函，主張其遭追繳稅款，而經本院命其補正債權人清
    冊證明後，亦未提出其他證據證明其仍有其他債權人存在，
    是依前開判例意旨，聲請人之債權人既僅有一人，而與第三
    人無涉，自無聲請破產之必要。況且依本院職權調取聲請人
    94年度、95年度稅務電子閘門財產所得調件明細表，聲請人
    於94年度並無任何收入或財產，於95年度則僅有收入 9,639
    元，此外別無其他財產，則參酌聲請人主張其尚積欠稅款22
    萬1,027 元，遠超過聲請人之財產總額，是聲請人財產總額
    根本無法支應因破產財團之管理、變價及分配所生之費用、
    破產債權人共同利益所需審判上之費用、破產管理人之報酬
    、破產人及其家屬之必要生活費等破產程序費用，遑論供清
    償債務之用，欠缺進行破產程序之實益，其破產財團即屬不
    能構成，參酌前揭判例意旨，亦應認本件顯無進行破產程序
    之必要。從而，本件聲請人聲請宣告破產，為無理由，應予
    駁回。
四、依破產法第5 條、民事訴訟法第95條、第78條，裁定如主文
    。
中　　華　　民　　國　　96　　年　　10　　月　　8 　　日
                  民事第四庭    法　官　余明賢
以上正本係照原本作成
如對本裁定抗告須於裁定送達後10日內向本院提出抗告狀，並繳
納抗告費新臺幣1,000元
中　　華　　民　　國　　96　　年　　10　　月　　8 　　日
                    　　　　　　書記官　楊勝欽
